臺灣臺中地方法院刑事判決　　　　　　 96年度訴緝字第519號
公　訴　人　臺灣臺中地方法院檢察署檢察官
被　　　告　乙○○
上列被告因偽造文書等案件，經檢察官提起公訴（95年度偵字第
24957號），因被告於準備程序中就被訴事實為有罪之陳述，經
本院合議庭裁定由受命法官獨任進行簡式審判程序，本院判決如
下：
    主  文
乙○○共同行使偽造公文書，足以生損害於公眾及他人，處有期
徒刑壹年。如附表所示偽造之印文，均沒收。
    事實及理由
一、乙○○與蒲民全（業經本院判處有期徒刑1年4月，緩刑4年
    確定在案）於民國93年10月間，得知甲○○之父親江慶生前
    所有坐落於臺中縣大雅鄉○○段第1023地號之土地，經交通
    部公路總局辦理徵收作為大雅臺十線14K+900至17K+520段道
    路工程用地，因逾時無人領取補償費新臺幣（下同）8,108,
    800元，竟為謀取該筆徵收補償費，乃由蒲民全出面商得與
    江慶無血緣親屬關係之江金勇（業由臺灣臺中地方法院檢察
    署檢察官以94年度偵字第7042號為緩起訴處分）同意，三人
    遂共同基於意圖為自己不法之所有而詐領補償費及行使偽造
    公文書之犯意聯絡，先由江金勇提供其戶籍謄本及印鑑章予
    蒲民全，再由蒲民全交付乙○○製作不實之被繼承人江慶之
    繼承系統表，並偽造臺中縣大雅鄉戶政事務所名義出具江萬
    置、江賀設籍於臺中州豐原郡大雅庄上楓樹腳258番地之日
    據時期戶籍謄本及江萬置設籍大雅鄉○○村○鄰○○路101號
    之除戶戶籍謄本等公文書3份（並偽造如附表所示印文3枚於
    其上），用以表明江金勇為江慶之姪子且係唯一繼承人，嗣
    連同以江金勇名義出具之土地所有權狀遺失切結書、土地徵
    收補償費申請書及彰化縣員林鎮戶政事務所出具之江金勇戶
    籍謄本，持以向臺中縣政府請領上揭土地徵收補償金，足以
    生損害於戶政機關對戶政管理之正確性、地政機關與臺中縣
    政府發放補償費之正確性，及江慶之繼承人甲○○之繼承權
    。嗣經臺中縣政府發放補償費承辦人員干麗雪查覺戶籍謄本
    之記載有異，而向臺中縣大雅鄉戶政事務所函查，發現江金
    勇所檢附上開戶籍謄本內容為虛假，因而報警循線查獲，蒲
    民全等人始未得逞。
二、上開犯罪事實有下列證據可資證明：
  (一)被告乙○○於本院行準備程序及審理時之自白。
  (二)證人干麗雪、蒲民全、江明樹於警詢、偵查中及本院95年度
    訴字第1261號案件審理時之證述；證人江金勇於警詢、偵查
    中之證述；證人甲○○、陳雪凰於偵查中之證述。
  (三)臺中縣大雅鄉戶政事務所中華民國93年10月29日中縣雅戶字
    第0930003990號函稿、臺中縣雅潭地政事務所中華民國93年
    10月20日（93）雅地豋字第0930109424號函、江金勇93年10
    月11日申請核發土地徵收補償費之申請書、被繼承人江慶系
    統繼承表、以江金勇名義出具之土地所有權狀遺失切結書、
    江金勇戶籍謄本、臺灣省彰化縣員林鎮戶政事務所江金勇印
    鑑證明、臺中縣大雅鄉戶政事務所查復表及查證資料、交通
    部公路總局辦理臺10線14K+900-17K+520段道路工程用地未
    受領補償費保管清冊及臺中縣政府中華民國92年9月19日府
    地權字第0920252633-1號公告、臺中縣警察局中華民國94年
    12月14日中縣警鑑字第0940020546號測謊鑑定書各1份及偽
    造之臺中縣大雅鄉戶政事務所名義出具之江萬置、江賀設籍
    於臺中州豐原郡大雅庄上楓樹腳258番地之日據時期戶籍謄
    本及江萬置設籍大雅鄉○○村○鄰○○路101號之除戶戶籍謄
    本3份。
三、查被告行為後，刑法業於94年1月7日修正，同年2月2日公布
    ，於95年7月1日施行。按行為後法律有變更者，適用行為時
    之法律，但行為後之法律有利於行為人者，適用最有利於行
    為人之法律，現行刑法第2條第1項訂有明文。此條規定乃與
    刑法第1條罪刑法定主義契合，而貫徹法律禁止溯及既往原
    則，係規範行為後法律變更所生新舊法律比較適用之準據法
    ，是刑法第2條本身雖經修正，但刑法第2條既屬適用法律之
    準據法，本身尚無比較新舊法之問題，應一律適用裁判時之
    現行刑法第2條規定，以決定適用之刑罰法律，先予辨明。
    又以本次刑法修正之比較新舊法，應就罪刑有關之共犯、未
    遂犯、想像競合犯、牽連犯、連續犯、結合犯，以及累犯加
    重、自首減輕暨其他法定加減原因（如身分加減）與加減例
    等一切情形，綜其全部罪刑之結果而為比較，有最高法院95
    年5月23日95年度第8次刑庭會議決議可資參照。是以：
  (一)刑法第339條第1項詐欺取財罪，法定刑得科或併科銀元1千
    元以下罰金，依修正後刑法施行法增訂第1條之1：「中華民
    國94年1月7日刑法修正施行後，刑法分則編所定罰金之貨幣
    單位為新臺幣。94年1月7日刑法修正時，刑法分則編未修正
    之條文定有罰金者，自94年1月7日刑法修正施行後，就其所
    定數額提高為30倍。但72年6月26日至94年1月7日新增或修
    正之條文，就其所定數額提高為3倍」及刑法第33條第5款修
    正為：「主刑之種類如下：五、罰金：新臺幣一千元以上，
    以百元計算之」等規定觀之，依修正後之法律，刑法第339
    條第1項詐欺取財罪所得科處之罰金刑最高為新臺幣3萬元、
    最低為新臺幣1千元，然依被告行為時之刑罰法律，即罰金
    罰鍰提高標準條例第1條前段規定之提高倍數10倍及修正前
    刑法第33條第5款規定之罰金最低額1元計算，則刑法第339
    條第1項之詐欺取財罪所得科處之罰金最高為銀元1萬元，最
    低額為銀元10元，若換算為新臺幣，最高額雖與新法同為新
    臺幣3萬元，然最低額僅為新臺幣30元。因此，比較上述修
    正前、後之刑罰法律，自以被告行為時關於科處罰金刑之法
    律較有利於被告。
  (二)修正前刑法第28條規定：「2人以上共同實施犯罪之行為者
    ，皆為正犯。」，修正後刑法第28條則規定：「2人以上共
    同實行犯罪之行為者，皆為正犯。」，其立法理由旨在排除
    陰謀、預備共同正犯之成立，對於著手後，共同實行犯罪構
    成要件行為者，修正前後規定均認應論以共同正犯，自不生
    新舊法比較問題。
  (三)修正前刑法第26條前段規定：「未遂犯之處罰，得按既遂犯
    之刑減輕之。」，修正後刑法則將上開規定移置於同法第25
    條第2 項：「未遂犯之處罰，以有特別規定者為限，並得按
    既遂犯之刑減輕之。」。比較修正前後之規定內容，未遂犯
    均得按既遂犯之刑減輕，自不生新舊法比較適用問題。
  (四)修正前刑法第55條牽連犯之規定於新法施行後業經刪除，被
    告犯一罪而其方法或結果另犯他罪，應予分論併罰（即數罪
    併罰）。又修正後刑法第51條規定：數罪併罰，分別宣告其
    罪之刑，四、宣告之最重刑為無期徒刑者，不執行他刑。但
    罰金及從刑不在此限。五、宣告多數有期徒刑者，於各刑中
    之最長期以上，各刑合併之刑期以下，定其刑期。但不得逾
    30年。七、宣告多數罰金者，於各刑中之最多額以上，各刑
    合併之金額以下，定其金額。」比較新、舊法結果，無論依
    數罪併罰宣告無期徒刑（及罰金）或宣告有期徒刑（及罰金
    ），均不若適用舊法之牽連犯論以一罪之規定有利於被告。
  (五)綜合上述各條文修正前、後之比較，揆諸前揭最高法院決議
    及修正後刑法第2條第1項前段、後段規定之「從舊、從輕」
    原則，以被告行為時之法律對其較為有利，均應適用其行為
    時之法律，即修正前刑法之相關規定，予以論處。
四、核被告所為，係犯刑法第216條、第211條之行使偽造公文書
    罪及同法第339條第3項、第1項之詐欺取財未遂罪。又被告
    已著手於詐欺行為之實行而不遂，為未遂犯，爰依修正前刑
    法第26條前段之規定，按既遂犯之刑減輕之。被告就上開犯
    行，與蒲民全、江金勇3人間，有犯意之聯絡與行為之分擔
    ，為共同正犯。被告偽造如附表所示印文之行為，均係其偽
    造公文書之部分行為，又其偽造公文書之低度行為，復為其
    行使之高度行為所吸收，均不另論罪。又如附表所示偽造之
    印文，因該印文在機關全銜之下尚綴有「謄本專用章」等字
    樣，即非依印信條例規定，由上級機關所製發，以表示該機
    關資格之印信，自非公印，而屬刑法第217條第1項所規範之
    印文（最高法院69年台上字第1676號判例參照），公訴意旨
    認如附表所示偽造之印文係偽造之公印文，容有未洽。被告
    行使偽造公文書旨在詐領土地徵收補償費，其行使偽造公文
    書罪與詐欺取財未遂罪間，有方法結果之牽連關係，應依修
    正前刑法第55條後段牽連犯之規定，從一重論以行使偽造公
    文書罪處斷。
五、如附表所示印文共3枚，係偽造之印文，應依刑法第219條規
    定，均併予宣告沒收。至偽造如附表所示戶籍謄本3份，雖
    係被告偽造公文書犯罪所得之物，惟已交付臺中縣政府申請
    徵收補償費而移轉所有，已非屬被告所有之物，不得宣告沒
    收。又檢察官固對被告求處有期徒刑1年4月至2年之刑度，
    惟本院審酌共犯江金勇、蒲民全分受緩起訴處分及緩刑之宣
    告等情，認對被告量處如主文所示之刑，已足資懲儆，併此
    敘明。
據上論斷，應依刑事訴訟法第273條之1第1項、第299條第1項前
段、第310條之2、第454條第1項，刑法第2條第1項前段、第216
條、第211條、第339條第3項、第1項、第219條、（修正前，下
同）第28條、第26條前段、第55條，刑法施行法第1條之1第1項
、第2項前段，判決如主文。
本案經檢察官丙○○到庭執行職務。
中　　華　　民　　國　　96　　年　　11　　月　　20　　日
                     臺灣臺中地方法院刑事第11庭
                             法  官  丁智慧
上正本證明與原本無異。
如不服本判決，應於送達後10日內向本院提出上訴狀（須附繕
本），上訴於臺灣高等法院臺中分院。上訴書狀如未敘述理由，
應於上訴期間屆滿後20日內補提理由書於本院。
                             書記官  陳淑華
中　　華　　民　　國　　96　　年　　11　　月　　20　　日
附錄本案論罪科刑法條全文：
刑法第211條
偽造、變造公文書，足以生損害於公眾或他人者，處1年以上7年
以下有期徒刑。
刑法第216條
行使第210條至第215條之文書者，依偽造、變造文書或登載不實
事項或使登載不實事項之規定處斷。
刑法第339條
意圖為自己或第三人不法之所有，以詐術使人將本人或第3人之
物交付者，處5年以下有期徒刑、拘役或科或併科1千元以下罰金
。
以前項方法得財產上不法之利益或使第3人得之者，亦同。
前2項之未遂犯罰之。
附表：
臺中縣大雅鄉戶政事務所名義出具之江萬置、江賀設籍於臺中州
豐原郡大雅庄上楓樹腳258番地之日據時期戶籍謄本及江萬置設
籍大雅鄉○○村○鄰○○路101號之除戶戶籍謄本上偽造之「臺
中縣大雅鄉戶政事務所謄本專用章」印文共枚。
